【裁判字號】    96,訴,8375
【裁判日期】    970215
【裁判案由】    侵權行為損害賠償
【裁判全文】
臺灣臺北地方法院民事判決              96年度訴字第8375號
原      告
即反訴被告  甲○○
訴訟代理人  吳發隆律師
            張泰昌律師
被      告
即反訴原告  乙○○
被      告  戊○○
訴訟代理人  丁○○
上列當事人間請求侵權行為損害賠償事件，本院於民國91年1月
18日言詞辯論終結，判決如下：
    主      文
被告乙○○、戊○○應分別給付原告新臺幣陸萬玖仟佰肆拾元
及均自民國九十六年十一月二十四日起至清償日止，按週年利率
百分之五計算之利息。
原告其餘之訴駁回。
訴訟費用由被告乙○○、戊○○分別負擔百分之十，餘由原告負
擔。
本判決於原告分別以新臺幣貳萬肆仟元為被告乙○○、戊○○預
供擔保後，得假執行。
原告其餘假執行之聲請駁回。
反訴原告之訴駁回。
反訴訴訟費用由反訴原告負擔。
    事實及理由
甲、本訴部分：
一、原告起訴主張：
  (一)原告所有門牌號碼臺北縣新店市○○路○段702號1 樓不動產
    （下稱系爭建物）之屋頂露台，為被告戊○○與乙○○擅自
    占用，且被告乙○○加蓋違章建築，卻未注意防水處理失當
    或失效，導致原告所有之系爭建物頂版發生嚴重漏水現象，
    經委託飛象土木技師事務所鑑定後，確認造成滲漏原因之一
    係因2 樓露台遮光罩之降雨排水方式，係經由天溝落水管利
    用原有的排水系統，導致驟雨時，若排水管堵塞，屋頂排水
    則有由2 樓露台溢出之可能，且系爭建物之頂版滲漏嚴重處
    係2樓露台落水頭附近，對應位置即係門牌號碼為724號被告
    乙○○所占用之區域。又依鑑定報告書所示，2 樓露台地坪
    之洩水坡度，依據建築圖，原應係往露台周圍的柱內排水管
    排放，但現場地坪（混凝土面）的坡度方向，卻大致朝向露
    台的中央，且露台地坪之防水未發揮功能，防水失敗處即係
    露台正交之分隔矮牆與地坪交接面附近，對應其位置為2 樓
    露台之中央，即係被告戊○○與乙○○所占用之區域。綜上
    ，依前揭鑑定報告書內容，顯見被告戊○○與乙○○擅自占
    用系爭建物之露台，及被告乙○○加蓋違章建築，未注意防
    水處理失當或失效，導致原告所有之系爭建物頂版發生嚴重
    滲水，鋼筋外露，及頂版全面性潮濕、粉刷層剝落現象，對
    原告之財產造成嚴重侵害。
  (二)按因故意或過失，不法侵害他人之權利者，負損害賠償責任
    。數人共同不法侵害他人之權利者，連帶負損害賠償責任；
    不能知其中孰為加害人者，亦同。民法第184條第1項前段、
    第185 條分別定有明文。另按負損害賠償責任者，除法律另
    有規定或契約另有訂定外，應回復他方損害發生前之原狀。
    第1 項情形，債權人得請求支付回復原狀所必要之費用，以
    代回復原狀。民法第213條第1項、第3 項亦分別定有明文。
    上開滲水情形經原告委請系爭建物之社區管理委員會協助協
    商，已作成決議並得被告乙○○之允諾同意共同分擔費用，
    惟管委會以及被告乙○○均置之不理，而被告戊○○則從未
    回覆原告之請求。原告乃於96年9 月10日與訴外人張水秉簽
    訂整修工程合約書，就系爭建物屋頂露台漏水進行整修工程
    ，並因此支出修復費用新臺幣（下同）346,700元。且系爭
    建物平日出租予訴外人凱德國際股份有限公司作為營業處所
    ，因頂版滲水之情形長達10年以上且日益嚴重，導致房客之
    使用品質滑落、營收減少，心理及生理皆遭受極大影響，致
    原告無法依一般出租行情收取租金，而每月損失5,000元之
    租金，總計5年之損失為300,000元。
  (三)從而，被告戊○○與乙○○因故意或過失占用其於原告所有
    系爭建物2 樓露台，未注意防水失效問題，不法侵害原告所
    有系爭建物之所有權，導致系爭建物頂版嚴重滲水，鋼筋外
    露鏽蝕，牆壁龜裂，自應負損害賠償責任。爰依前開法律及
    95年4月25日系爭建物社區管理委員會第3次協調會議記錄中
    所為之允諾協議，請求被告連帶負賠償責任。並聲明：(1)被
    告應連帶給付原告646,700元及自民事準備書(一)狀繕本送達
    翌日起至清償日止，按週年利率5%計算之利息、(2)願供擔保
    ，請准宣告假執行。
二、被告辯稱：
  (一)被告乙○○辯稱：其入住臺北縣新店市○○路○段724號2 樓
    僅3 年，自前手買受後並無任何違法增建或非法占用，此業
    經檢察官為不起訴處分，顯見原告主張不實在，且原告主張
    之金額更屬過高，尤其安康路之租金十分便宜，原告主張受
    有租金損失，並無任何證據足資證明，自不應准許原告之請
    求云云。並聲明：駁回原告之訴。
  (二)被告戊○○辯稱：原告主張與事實不符，被告並無任何加蓋
    行為，系爭建物頂版漏水係因其本身即有夾層才導致漏水，
    與被告無關，而事後召開協調會時亦未達成任何協議，不得
    令被告負賠償責任云云。並聲明：駁回原告之訴。
三、兩造不爭執之事項：
    系爭建物為原告所有，經原告委託飛象土木技師事務所鑑定
    後，發現系爭建物頂版確有滲漏現象，而被告乙○○曾親自
    參加95年4 月26日為系爭建物漏水修繕所召開之協調會，被
    告戊○○亦曾委任訴外人包進榮參與該次協調會，並均於該
    次協調會中同意共同分擔費用，嗣原告即於96年9 月10日委
    託張水秉進行修繕工程，而支出346,700元之修繕費用。
四、本件原告起訴主張因被告之侵權行為導致系爭建物頂版漏水
    ，致使原告支出修繕費用346,700元，並受有租金損失300,0
    00元，且被告均曾於協調會中同意共同分擔費用，自應負擔
    上開費用；而被告則均辯稱原告主張之內容不實在，且費用
    過高云云。本院查：
  (一)按當事人主張有利於己之事實者，就其事實有舉證之責任，
    民事訴訟法第277 條前段定有明文。本件原告主張被告有侵
    權行為之事實，自應就此利己之事實負舉證責任。然查，原
    告固曾委託飛象土木技師事務所施以鑑定，惟該事務所提出
    安全鑑定報告書之鑑定結果認為：「1.安康路三段702 號一
    樓頂版滲漏現象：滲漏嚴重處在客廳角隅靠中庭側樑端，位
    置在724 號二樓露台落水頭附近，其他室內頂版之混凝土則
    有鋼筋外露（混凝土保護層不足，及部分混凝土保護層剝落
    ），及頂版全面性之潮濕、粉刷層剝落之現象。2.二樓露台
    防水修繕情形：96.9.1施工進度分別為：地坪地磚未敲除前
    、地坪地磚敲除後、地坪施作第一層防水乳膠。3.二樓露台
    地坪地磚敲除後，藉由混凝土表面顏色之深淺，或是觀察分
    隔牆底露出的紅磚表面，可以發現積水的區域，依據施工單
    位表示，積水區域大致在露台的正中央。4.二樓露台地坪的
    洩水坡度，依據建築圖，應該是往露台周圍的柱內排水管排
    放，但是現場地坪（混凝土面）的坡度方向，大致朝露台的
    中央。雖然洩水坡度朝向露台的中央，但是只要露台的地坪
    防水處理發揮功能，亦可以達到防水的目的。防水失敗的地
    點，亦有可能是露台正交之分隔矮牆與地坪交接面附近。5.
    二樓露台遮光罩的降雨排水方式，係經由天溝落水管，利用
    原有的排水系統；此外，當柱內排水管堵塞時，屋頂排水亦
    有可能由二樓露台溢出，因此驟雨時，容易造成二樓露台積
    水。」（本院卷第129頁至第130頁）是依上開內容觀之，該
    份安全鑑定報告書並未指出系爭建物頂版漏水，係因被告擅
    自占用系爭建物之露台，加蓋違章建築，未注意防水處理失
    當或失效行為所造成，則原告主張系爭建物頂版滲、漏水係
    因被告之故意或過失行為所造成，自難以採信。
  (二)且該份安全鑑定報告書之結論亦認為：「1.影響混凝土水密
    性的因素，包括水灰比、骨材級配、擣實養護等，因此水泥
    水化的過程中，形成混凝土內細微的孔隙，一旦受環境影響
    就會處於飽和狀態，若混凝土長期處於濕潤或乾濕交替的環
    境中，容易造成鋼筋的腐蝕，對於防污之耐久性有不利之影
    響；安康路三段702 號一樓頂版之情形即是如此。2.為避免
    一樓頂版發生上述情形，二樓露台之地坪一般設有防水層，
    但是由於排水不良（洩水坡度、排水管堵塞、驟雨），以及
    牆角的防水處理等因素，造成防水層功能失效。3.目前施作
    之防水工程，就現況改善排水不良因素及重作防水層，依照
    國內施工慣例採責任施工（承攬人負一定期間之保固責任）
    ，若要評估民國84年興建當時之考慮，尚待進一步蒐集原始
    施工記錄，但是防水工程之壽命，仍然受天候因素（相對濕
    度、強颱、酸雨、日夜溫差、日照、空氣品質等）影響，有
    賴日後之管理維護延長其使用年限。」（本院卷第130 頁至
    第131 頁）全然未曾提及系爭建物頂版滲漏現象係因可歸責
    於被告之事由所造成，而係綜合其他眾多因素後經年累月所
    造成。從而，原告執此安全鑑定報告書主張被告有故意或過
    失之侵權行為，顯非有據。況且原告對於被告所提出之竊佔
    案件刑事告訴，經檢察官偵查後，認定並無任何竊佔之犯罪
    行為而予以不起訴處份，並經臺灣高等法院檢察署駁回再議
    確定，此經本院依職權調閱臺灣臺北地方法院檢察署96年度
    偵字第2612號偵查卷核閱屬實，更足認原告主張不實。是以
    ，原告未能舉證證明被告有故意或過失之侵權行為，則其依
    據侵權行為損害賠償之法律關係，請求被告負連帶損害賠償
    之責，即非法之所許。
  (三)惟兩造並不爭執曾於95年4 月26日參加為系爭建物頂版滲漏
    水修繕問題所召開之協調會，且有原告所提出之協調會會議
    記錄1 份在卷可資佐證（本院卷第80頁至第81頁），而被告
    對該記錄之真正亦不否認，自堪信為真。依該次協調會之會
    議記錄記載，被告戊○○之代理人包進榮當場表示：「經本
    人與戊○○先生溝通後原則同意平均負擔費用」、被告乙○
    ○表示：「本人同意共同分擔費用」、訴外人丙○○表示：
    「本人同意共同分擔費用」、訴外人曾謝柄亦表示：「本人
    同意共同分擔費用」，而原告則當場表示：「上次由於開會
    時，對大家之口氣有得罪之處，本人在此申明道歉，只是單
    純希望盡快修好，本人因住臺北市來往不便，能否請四位推
    派一人負責報價及監工等事宜，等施工完後再通知我」。是
    原告主張兩造於當次協調會中，均已表明同意共同分擔修繕
    所生之費用等情，應屬真實，則原告主張被告應依協調會協
    議之結果，負擔修繕費用，核屬有據。而查，原告為修繕系
    爭建物屋頂滲漏現象，業已支出346,700 元，此為兩造所不
    爭執，並有整修工程合約書1份、追加工程合約書1紙、收據
    3紙、支票影本3紙在卷可稽（本院卷第67頁至第77頁）。從
    而，原告自得依據前揭協調會所達成共同分擔費用之協議內
    容，請求被告依共同分擔之總人數5 人，平均各自負擔其所
    應分擔之修繕費用69,340元（346,700÷5= 69,340），逾此
    部分之請求，則非有據。至於原告雖請求被告應負連帶賠償
    責任，顯與前揭協調會之協議內容不符，且無其他應負連帶
    責任之法律規定，自不應准許。又兩造於前揭協調會之協議
    內容，並未包含原告所主張之租金損害，是其自不得據此而
    請求被告負擔租金損害。
五、綜合上述，原告依據兩造在協調會之協議內容，請求被告乙
    ○○、戊○○分別給付69,340元及自民事準備書(一)狀繕本送
    達翌日及96年11月24日起至清償日止，按週年利率5%計算之
    利息，為有理由，應予准許，逾此部分之請求，則無理由，
    應予駁回。
六、按所命給付未逾500,000 元，法院應依職權宣告假執行，民
    事訴訟法第389條第1項第5 款著有明文。本件命被告賠償金
    額未逾500,000 元，爰依上開規定，依職權宣告假執行。至
    原告敗訴部分之其餘假執行之聲請，因訴之駁回而失所附麗
    ，應併予駁回。
七、本件事證已臻明確，兩造其餘攻擊防禦方法及未援用之證據
    ，核與判決之結果不生影響，爰不予逐一論駁，併此敘明。
乙、反訴部分：
一、按反訴之標的，如專屬他法院管轄，或與本訴之標的及其防
    禦方法不相牽連者，不得提起，民事訴訟法第260條第1項定
    有明文。而所謂反訴之標的與本訴之標的及其防禦方法有牽
    連關係者，乃指反訴標的之法律關係與本訴標的之法律關係
    兩者之間，或反訴標的之法律關係與本訴被告作為防禦方法
    所主張之法律關係兩者之間，有牽連關係而言。即舉凡本訴
    標的之法律關係或作為防禦方法所主張之法律關係，與反訴
    標的之法律關係同一，或當事人雙方所主張之權利，由同一
    法律關係發生，或本訴標的之法律關係發生之原因，與反訴
    標的之法律關係發生之原因，其主要部分相同，均可認兩者
    間有牽連關係。且按假扣押裁定因自始不當而撤銷，或因第
    529條第4項及第530條第3項之規定而撤銷者，債權人應賠償
    債務人因假扣押或供擔保所受之損害。假扣押所保全之請求
    已起訴者，法院於第一審言詞辯論終結前，應依債務人之聲
    明，於本案判決內命債權人為前項之賠償。債務人未聲明者
    ，應告以得為聲明，民事訴訟法第531 條亦定有明文。而查
    本件反訴原告主張反訴被告所聲請之假扣押裁定因自始不當
    而遭撤銷，乃依據民事訴訟法第531條第2項規定提起反訴，
    其反訴標的之法律關係發生之原因，與本訴標的之法律關係
    發生之原因，均與系爭建物修繕費用所生。請求有重大關連
    ，且其提起反訴乃循上揭法律規定所為，自為法之所許。反
    訴被告抗辯反訴原告所提反訴，與本訴並無牽連關係而不合
    法云云，要屬無據，先此敘明。
二、反訴原告起訴主張：反訴被告誣告伊竊佔房屋屋頂，並向鈞
    院聲請假扣押，鈞院乃依反訴原告之聲請以96年度裁全字第
    1624號裁定准許反訴被告以280,000 元為反訴原告供擔保後
    ，得對反訴原告之財產在500,000 元之範圍內為假扣押，反
    訴被告即提出擔保向鈞院執行處聲請假扣押反訴原告位於臺
    北縣新店市○○路○段724號2 樓之房屋與所在土地，惟上開
    裁定業經臺灣高等法院96年度抗字第1190號裁定廢棄，足認
    反訴原告所為假扣押之聲請自始不當，而應依民事訴訟法第
    531條第2項規定負損害賠償責任。查反訴原告假扣押及查封
    之行為，嚴重毀損伊之名譽及融資信譽，陷全家人於不安和
    憂鬱，使伊無法專心教學研究工作、治療癌症、服侍中風老
    父，更影響伊撰寫專著及出國考察研究，並令伊配偶擔心沒
    房子居住，小孩之讀書效率也受到影響，而伊本人更是身心
    飽受煎熬、全家愁雲慘霧。反訴被告之上開行為嚴重毀損伊
    之清譽及融資信用、使來訪親友對伊產生疑慮，即應須賠償
    10,000,000元；且妨害伊治療癌症，令伊本人及全家族陷於
    煩惱及痛苦，可能已縮短全家人之壽命，須賠償15,000,000
    元以上；另伊為了應付誣告之訴訟，花費9 個月訴訟期間與
    精神勞力，嚴重影響伊之教學研究和撰寫專著及從事公益活
    動，以及家人之工作與上學讀書之效率，並造成配偶之憂鬱
    ，須賠償12,000,000元。爰依民事訴訟法第531條第2項規定
    ，請求被告給付1,800,000 元。並聲明：反訴被告應給付反
    訴原告1,800,000元。
三、反訴被告辯稱：反訴原告依據民事訴訟法第531條第2項規定
    提起訴訟，仍應舉證證明其受有損害，然反訴原告根本無法
    舉證證明其受有任何損害，自應認其主張無理由等語。並聲
    明：駁回反訴。
四、兩造不爭執之事項：
    兩造並不爭執反訴被告向本院聲請假扣押裁定，經本院以96
    年度裁全字第1624號裁定准許反訴被告以280,000 元為反訴
    原告供擔保後，得對反訴原告之財產在500,000 元之範圍內
    為假扣押，反訴被告即執此裁定聲請假扣押反訴原告上開不
    動產，惟本院前開裁定嗣經臺灣高等法院以96年度抗字第11
    90號裁定撤銷並駁回反訴被告於本院所為假扣押聲，堪信反
    訴原告此部分主張為真實。
五、按當事人主張有利於己之事實者，就其事實有舉證之責任，
    民事訴訟法第277 條前段定有明文。且假處分裁定因自始不
    當而撤銷者，債權人固應賠償債務人因假處分所受之損害，
    但必債務人確因假處分受有損害，且損害與假處分之間具有
    因果關係，始得請求賠償，最高法院60年臺上字第4703號判
    例可資參酌。易言之，債務人固可依民事訴訟法第531條第2
    項規定請求債權人賠償因假扣押所受之損害，惟仍須債務人
    確因假處分受有損害，且損害與假處分之間具有因果關係，
    始得請求賠償，而此有利之事實，依上開法律規定，自應由
    主張該事實之債務人負舉證責任，如無法舉證證明確有損害
    或具有因果關係，即難認其主張為有理由。經查，反訴原告
    主張反訴被告所為假扣押之聲請自始不當而遭撤銷等情，雖
    為真實，然伊主張反訴被告之上開行為嚴重毀損伊之清譽及
    融資信用、使來訪親友對伊產生疑慮，即應須賠償10,000,0
    00元；且妨害伊治療癌症，令伊本人及全家族陷於煩惱及痛
    苦，可能已縮短全家人之壽命，須賠償15,000,000 元以上；
    另伊為了應付誣告之訴訟，花費9 個月訴訟期間與精神勞力
    ，嚴重影響伊之教學研究和撰寫專著及從事公益活動，以及
    家人之工作與上學讀書之效率，並造成配偶之憂鬱，須賠償
    12,000,000元云云，業為反訴被告所否認，而反訴原告迄未
    提出任何證據以為證明，且經本院諭知有無其他應調查事項
    ，亦表示無其他證據（本院卷第185頁反面）。從而，反訴
    原告既未能舉證證明伊確實受有前揭損害以及損害之數額，
    依前開說明，自難認其主張為真實。
六、綜上，反訴原告依據民事訴訟法第531條第2項規定，請求反
    訴被告給付1,800,000元，為無理由，應予駁回。
據上論結，本件原告之訴為一部有理由、一部無理由，反訴原告
之訴為無理由，依民事訴訟法第78條、第79條、第389條第1項第
5款，判決如主文。
中    華    民    國    97    年    2     月    15    日
                  民事第四庭    法  官  余明賢
以上正本係照原本作成
如對本判決上訴，須於判決送達後20日內向本院提出上訴狀
中    華    民    國    97    年    2     月    15    日
                                書記官  楊勝欽


司法院資訊處製作；財團法人民間司法改革基金會備份。
